【裁判字號】    99,交抗,29
【裁判日期】    990226
【裁判案由】    聲明異議
【裁判全文】
臺灣高等法院臺南分院交通事件裁定      99年度交抗字第29號
抗  告  人
即受處分人  甲○○
上列抗告人因違反道路交通管理處罰條例案件，不服臺灣嘉義地
方法院中華民國98年12月31日所為裁定（98年度交聲字第472號
），提起抗告，本院裁定如下：
    主  文
抗告駁回。
    理  由
一、本件抗告意旨略以：伊於民國98年11月1日上午10時46分，
    駕駛車牌號碼0918-NL號自用小客車，行經臺37線7公里處時
    ，經警舉發超速，惟原審之裁定有失公平，在無相關之人證
    、事證、物證下，僅憑一面之詞，即認定抗告人有超速之行
    為，為此，抗告人不服，認應撤銷原處分云云。
二、原裁定意旨略以：
(一)異議人駕駛車牌號碼0918－NL號自用小客車，於98年11月1
    日上午10時46分許，行經臺37線7公里處時，經警舉發其有
    行車速度超過規定之最高速限20公里以上40公里以下之行為
    ，而製單舉發之情，業據異議人坦承不諱，且有嘉義縣警察
    局98年11月1日嘉縣警交字第L00000000號舉發違反道路交通
    管理事件通知單及原處分機關交通部公路總局嘉義區監理所
    嘉義市監理站98年11月27日嘉監義裁字第裁76－L00000000
    號違反道路交通管理事件裁決書各1份在卷可稽，並為異議
    人所不爭執，此部份之事實堪認屬實，而異議人上開違規事
    實，業據證人即舉發警員莊智仁於原審訊問時證稱：98年11
    月1日上午10時46分許，伊在嘉義縣太保市臺37線7公里處執
    行交通稽查勤務，並在前方約300公尺處，設有分局統一製
    作之前有測速請減速慢行告示牌，後來見異議人駕車前來，
    就拿測速器出來測，該路段速限時速60公里，測得異議人之
    車速高達時速93公里，渠等才將異議人攔下，在測速前有將
    測速器歸零後再做測速，且當時僅有異議人之車子過來，不
    會測錯等語明確，證人與異議人素不相識，雙方亦無仇怨，
    證人自無甘冒偽證罪責誣陷異議人之必要，本件既查無任何
    證據足資證明執勤員警有捏造事實違法取締之情事存在，則
    執勤警員本其維護交通秩序、安全職責所為之舉發，自應受
    到合法、正確之推定。且證人上開所述亦核與異議人坦稱：
    伊當時沒有注意到旁邊有無其他車輛，不過伊遠遠就見到警
    員拿著1個東西在瞄準車道，攔下後警員有拿測速器給伊看
    ，上面顯示「93」等情相符（見原審卷第20頁至第21頁）；
    參以當時警員所使用之測速器甫經於98年9月25日檢定合格
    ，其有效期限至99年9月30日止，亦有經濟部標準檢驗局雷
    達測速儀檢定合格證書影本1份附卷可查（見原審卷第28頁
    ），堪認所測得之數據應無誤差，是異議人上開違規事實堪
    予認定。
(二)至證人雖未能提出異議人違規照片或攝影畫面供異議人檢視
    ，然當場舉發交通違規並不以攝影或照相存證為其要件，亦
    不以舉發錄影或照片為唯一之證明方法，若舉發警員係親眼
    見聞違規經過，並經以證人之身分具結後為證述，此證人證
    詞仍不失為證明方法之一種。又道路交通管理處罰條例第7
    條之2第1項第7款雖規定「以科學儀器取得證據資料證明其
    行為違規」，然上開規定僅限於當場不能或不宜攔截製單舉
    發，而為逕行舉發時，始有其適用，非謂當場攔停舉發亦應
    以該證據方法為之，其舉發始為適法。是異議人以前詞指摘
    本件舉發不當，均屬無據。異議人指摘原處分不當，為無理
    由，應將其異議駁回。
三、按汽車駕駛人，行車速度，超過規定之最高時速，處1,200
    元以上2,400元以下罰鍰；又汽車駕駛人有道路交通管理處
    罰條例第40條之情形者，除依原條款處罰鍰外，並予記違規
    點數1點。道路交通管理處罰條例第40條及第63條第1項第1
    款分別定有明文。
四、經查：
(一)按道路交通管理處罰條例所謂法院受理交通案件，準用刑事
    訴訟法之規定，法律上所謂之準用，並非全部援用，僅在性
    質相同之範圍內始得比附援引，交通違規事件性質上為行政
    處分，其本質上與刑事案件自有不同，刑事訴訟法就犯罪證
    據採嚴格證明主義，自與行政秩序罰之交通違規裁罰本質不
    合，非全盤得以準用，次按，交通勤務警察或依法令執行交
    通稽查任務人員，開單舉發違反道路交通管理處罰條例所列
    之違規事實，經公路主管機關或警察機關所為之裁決處罰，
    本質上為行政處分，執行交通勤務警察依法律規定製單舉發
    違反道路交通管理處罰條例所列之違規事實，並由公路主管
    機關加以處罰，即係行政處分，受處分人不服公路主管機關
    所為之處罰，依道路交通管理處罰條例第87條之規定向管轄
    地方法院聲明異議，自屬行政救濟程序，其舉證責任分配，
    應採民事訴訟上舉證責任分配原則，87年10月28日修正公布
    之行政訴訟法第136 條同揭此旨，而明文規定準用民事訴訟
    法第277條舉證責任分配之原則。而法院受理交通異議案件
    ，乃是對於交通舉發行政處分審查其是否違法，本質上屬於
    行政爭訟過程，與普通法院審理刑事案件之原則不同，其舉
    證責任之原理，非如刑事案件中，應超越任何合理懷疑始可
    為有罪判決者之嚴格程度，其舉證責任之原理，應與民事訴
    訟相類似，除有特別規定外，基本上準用民事訴訟法，由國
    家機關與人民二造，各自履行其主觀之舉證責任，在過程中
    各自提出證據，若窮盡各種證據方法，待證結果仍有不明時
    ，則依客觀之舉證責任危險分配原則，決定國家機關與人民
    二造何人應受敗訴危險，此參酌行政訴訟法第一百三十六條
    規定準用民事訴訟法第二百七十七條自明。
(二)從而當行政機關業已踐履就相關正當法律程序，以及人民應
    受處罰之客觀違法行為，負證明之責，受處分人就行政機關
    已為相當證明之前開事項，若主張欠缺主觀歸責條件或為其
    他抗辯，亦須就其所辯提出反證。且行政機關對於前開應為
    舉證事項，並非不得以執行查察取締勤務人員，依據調查人
    證之程序，使其就親身經歷之事實提供不可替代之證明方法
    。受處分人就該證人所述見聞經過之真實性倘有質疑，除依
    法定交互詢問程序加以檢驗外，亦不得僅因證人之個人身分
    、地位或與當事人之關係而謂其不得作證，或執意須有其他
    特定之證據方法為證，此在證人業已具結願依偽證罰則擔保
    證言可信之場合，尤屬當然。查本件違規事件之舉發警員即
    嘉義縣水上分局新埤派出所警員莊智仁，就本件如何查獲並
    舉發之經過，已於原審調查時到庭證述明確。可知警員莊智
    仁親身直接見聞抗告人所駕駛之自小客車行駛狀況異常、已
    有超速之事實經過，對事實最為明瞭，又經以行政及刑事責
    任擔保其陳述之真實性等各項因素，原裁定因而肯認其陳述
    為可採信。而抗告人既未就執勤員警之舉發有誤提出相關證
    據以供調查，亦無任何證據足資證明執勤員警舉發有誤，或
    有何捏造事實違法取締之不法情事，則執勤警員本其維護交
    通秩序、安全職責所為之舉發，自應受到合法、正確之推定
    。從而原審依證人即警員莊智仁之證述，而為抗告人違規事
    實之認定，於法尚無不合，是抗告人所辯，顯無足採。
五、綜上所述，依上開卷附之證據資料，堪認抗告人確有於上開
    時、地，駕駛其所有車牌號碼0918-NL號自用一般小客車，
    在臺37線7公里處時，有超速之違規事實，抗告人所辯，均
    無可採。從而，原處分機關援引前揭道路交通管理處罰條例
    第40條規定，裁處抗告人罰鍰1800元，於法即無不合。原審
    認原處分機關所為之裁處，並無違誤，因而駁回異議人所提
    之聲明異議。本院經核，原裁定認事用法，均無不當。抗告
    人仍執上開情詞提起抗告，指摘原裁定不當，核無理由，應
    予駁回。
六、據上論結，應依道路交通案件處理辦法第26條，刑事訴訟法
    第412條，裁定如主文。
中    華    民    國    99    年    2     月    26    日
                  刑事第四庭    審判長法  官  吳志誠
                                      法  官  彭喜有
                                      法  官  羅心芳
以上正本證明與原本無異。
不得再抗告。
                                      書記官  蔡振豐
中    華    民    國    99    年    3     月    1     日

司法院資訊處製作；財團法人民間司法改革基金會備份。
